【裁判字號】    94,保險,169
【裁判日期】    951204
【裁判案由】    給付保險金
【裁判全文】
臺灣臺北地方法院民事判決             94年度保險字第169號
原      告  乙○○
            丁○○
            丙○○
            戊○○
共      同
訴訟代理人  何威儀律師
複代理人    己○○
被      告  第一產物保險股份有限公司
法定代理人  甲○○
訴訟代理人  林昇格律師
複代理人    李志成律師
複代理人    高宏文律師
上列當事人間請求給付保險金事件，本院於九十五年十一月十四
日言詞辯論終結，判決如下：
    主      文
原告之訴及假執行聲請均駁回。
訴訟費用由原告負擔。
    事實及理由
一、原告主張：訴外人林財源為原告乙○○之夫，丁○○之子，
    及丙○○、戊○○之父，而林財源於民國（下同）93年8月3
    日，因執行台灣菸酒股份有限公司隆田酒廠之「93年度鍋爐
    整修工程」，不幸發生高處墜落之意外事故，經送醫於93年
    8月4日仍告不治死亡。林財源死亡時所任職之單位即訴外人
    韋銘企業有限公司（下稱韋銘公司），為台隆田酒廠鍋爐整
    修工程之承攬人，並於承攬期間向被告投保營造綜合保險附
    加僱主意外責任保險。嗣原告等人於93年8月19日向被告請
    求給付保險金，不料被告竟以林財源為僱主，並不具備受僱
    人身份，而拒絕給付保險金。從而原告等人自得依民法第
    192條第1、2項、第194條規定，及系爭保險契約附加條款第
    1條、保險法第94條第2項、民法第242條之規定，向被告請
    求給付如附表所計算之數額之保險金，並依保險法第34條之
    規定，自93年8月19日起算第16日即93年9月4日起，加計按
    年利率10%計算之利息。並聲明如附表所示。
二、被告辯稱：訴外人林財源並非系爭保險契約被保險人韋銘公
    司之受僱人，因此其意外事故身亡並非系爭保險契約所承保
    範圍；且縱使林財源為系爭保險契約中所謂的受僱人，但依
    系爭保險契約「不保事項」第(二)點２之規定，本件保險事故
    之發生，屬於保險單之除外不保範圍，被告亦無須負理賠責
    任。又林財源未在工作進行時佩戴安全配備，顯然係因其本
    人之重大過失而致死，原告等人所請求之慰撫金，亦應免除
    或減少至相當數額等語。並聲明：原告之訴及假執行聲請均
    駁回，如受不利判決，請准供擔保免為假執行。
三、兩造不爭執之事實：
  (一)訴外人韋銘公司與被告公司於93年間訂立「營造綜合保險附
    加僱主意外責任保險」，約定保險期間自93年7月1日起至93
    年12月31日止，被告對被保險人即韋銘公司之受僱人，於系
    爭契約有效期間內，在保險契約所載施工處所即台南縣官田
    鄉，因執行系爭契約承保工程之職務即93年度鍋爐整修工程
    ，發生意外事故死亡，依法應由被保險人負賠償責任而受賠
    償請求時，除系爭契約載明不保事項外，被告應對被保險人
    負賠償之責，而該項工程之定作人則為台灣菸酒股份有限公
    司隆田酒廠，有工程採購契約首頁、營造綜合保險單影本各
    一份附卷可稽（本院卷第9-20頁）。
  (二)93年8月3日，韋銘公司之法定代理人即訴外人林財源因執行
    前述鍋爐整修工程，發生高處墜落之意外事故，經送醫急救
    不治而於93年8月4日死亡；原告等人則為林財源之母及妻兒
    ，有戶籍謄本、相驗屍體證明書各一份在卷可按（本院卷第
    6-8頁）。
四、按責任保險人於被保險人對於第三人，依法應負賠償責任，
    而受賠償之請求時，負賠償之責；又被保險人對第三人應負
    損失賠償責任確定時，第三人得在保險金額範圍內，依其應
    得之比例，直接向保險人請求給付賠償金額，保險法第90條
    、第94條第2項分別定有明文。
  (一)經查本件「營造（安裝工程）綜合保險加保僱主意外責任保
    險附加條款」第1條第1項約定：「茲經通知並雙方同意，本
    公司對被保險人之受僱人於本批單有效期間內在本保險單所
    載施工處所，因執行本保險單承保工程（以下稱承保工程）
    之職務發生意外事故遭受體傷或死亡，依法應由被保險人負
    賠償責任而受賠償請求時，除本批單載明不保事項外，本公
    司依本批單之約定對被保險人負賠償之責」（本院卷第15頁
    ）。從而本件責任保險契約係約定，被保險人即訴外人韋銘
    公司依法需負起對第三人即林財源之損害賠償責任時，保險
    人即本件被告始需對韋銘公司負給付保險金之責；此外遍查
    系爭保險契約全文，均無任何關於第三人得直接向被告請求
    給付保險金之約定。則原告並非系爭保險契約當事人，自不
    得逕依系爭保險契約約定，直接向被告請求給付保險金。
  (二)又依保險法第94條第2項規定，第三人林財源之法定繼承人
    即本件原告，僅得於訴外人韋銘公司對林財源應負損失賠償
    責任確定時，原告始得在保險金額範圍內，依其應得之比例
    ，直接向被告請求給付賠償金額。惟查本件原告並未舉證證
    明其已向韋銘公司請求損害賠償，則韋銘公司有無過失責任
    仍待釐清、損害賠償責任尚未確定，原告自不得援引上開規
    定，直接向被告請求給付。是原告之主張，並無理由。
五、原告又主張依民法第192條第1、2項、第194條、第242條規
    定，直接請求被告給付保險金云云。惟查本件被告為保險公
    司，並無任何故意或過失侵權行為，與第三人林財源之死亡
    間亦無因果關係可言；而原告所指陳之種種侵權行為態樣，
    均屬於訴外人韋銘公司之行為（參見本院卷第49-50頁原告
    準備書狀），而與被告無關，是原告主張本件被告應負侵權
    行為損害賠償責任云云，並不可採。此外原告復未陳明究竟
    係代位何人行使權利、該被代位之人有何怠於行使權利之情
    形、原告有何保全債權之必要，則原告主張依民法第242條
    規定，直接請求被告給付保險金云云，亦無理由。
六、綜上所述，原告主張依民法第192條第1、2項、第194條規定
    ，及系爭保險契約附加條款第1條、保險法第94條第2項、民
    法第242條之規定，向被告請求給付如附表所計算之數額之
    保險金，並無理由，不應准許。原告之訴既無理由，則其假
    執行之聲請亦失所附麗，併予駁回。
七、訴訟費用負擔之依據：民事訴訟法第78條。
中    華    民    國    95    年    12    月    4     日
                  民事第六庭    法  官  邱  琦
附表（原告訴之聲明）：
一、被告應給付原告乙○○新台幣九十五萬五千一百八十元，及
    自九十三年九月四日起至清償日止，按年息百分之十計算之
    利息。
二、被告應給付原告丁○○新台幣一百二十一萬五千八百九十五
    元，及自九十三年九月四日起至清償日止，按年息百分之十
    計算之利息。
三、被告應給付原告丙○○新台幣二十四萬五千元，及自九十三
    年九月四日起至清償日止，按年息百分之十計算之利息。
四、被告應給付原告戊○○新台幣四十八萬零十三元，及自九十
    三年九月四日起至清償日止，按年息百分之十計算之利息。
五、原告等願供擔保，請准宣告假執行。
以上正本係照原本作成
如對本判決上訴，須於判決送達後20日內向本院提出上訴狀
中    華    民    國    95    年    12    月    4     日
                                書記官  池東旭


司法院資訊處製作；財團法人民間司法改革基金會備份。
